臺灣臺北地方法院民事簡易判決
109年度勞簡字第107號
原      告  金序前  
訴訟代理人  蔡宜蓁律師
被      告  台灣三井物產股份有限公司


法定代理人  尾嵜朋史
訴訟代理人  劉志鵬律師
            黃馨慧律師
            李有容律師
上列當事人間請求給付獎金等事件，本院於民國111年7月13日言
詞辯論終結，判決如下：
    主  文
原告之訴及其假執行之聲請均駁回。
訴訟費用由原告負擔。
    事實及理由
壹、程序方面：
一、按當事人喪失訴訟能力或法定代理人死亡或其代理權消滅者
     ，訴訟程序在有法定代理人或取得訴訟能力之本人承受其
    訴訟以前當然停止；第168條至第172條及前條所定之承受訴
    訟人，於得為承受時，應即為承受之聲明，民事訴訟法第17
    0條、第175條第1項分別定有明文。查被告台灣三井物產股
    份有限公司之法定代理人於本院審理期間已變更為尾嵜朋史
    ，並經該新法定代理人於民國110年8月9日具狀聲明承受訴
    訟（見本院卷第405頁至第416頁），核無不合，應予准許。
二、次按訴狀送達後，原告不得將原訴變更或追加他訴，但被告
    同意者、請求之基礎事實同一、擴張或減縮應受判決事項之
    聲明者，不在此限，民事訴訟法第255條第1項第1款至第3款
    定有明文。本件原告起訴時，請求被告給付其工資及獎金共
    新臺幣（下同）39萬3010元；嗣於民國110年9月7日以民事
    更正聲明暨調查證據聲請狀，不變更訴訟標的，變更請求金
    額為40萬4603元（見本院卷第430頁），核原告擴張應受判
    決事項之聲明，其請求之基礎事實同一，且經被告同意（見
    本院卷第485頁），揆諸前揭規定，應予准許。
貳、實體方面：
一、原告起訴主張經審理後略以：
　㈠原告自87年3月1日起受僱於被告，曾陸續任職於被告機械部 
    、人事總務部及金屬部等部門，至108年5月31日止，原告在
    被告人事總務部擔任協理，兩造約定工資為每月11萬5934元
     ，嗣後被告將原告調整職務，並自108年6月1日起，將原告
    之每月工資片面調整為10萬4341元，致原告因此每月工資短
    少1萬1593元，顯與原約定工資不合。又被告每年固定於夏
    季、冬季發給「夏賞」、「冬賞」獎金，惟被告未依實際任
    職期間之職等來計算前開獎金，於108年8月短付「夏賞」獎
    金22萬8871元及於109年1月短付「冬賞」獎金2萬5023元，
    是被告自108年6月1日起至109年6月30日止共積欠原告工資1
    5萬709元、獎金25萬3894元共40萬4603元。
　㈡原告原即有「職員就業規則」作為兩造勞動契約之內容，自1
    05年突然導入非勞資雙方所約定之「人事制度」（下稱系爭
    人事制度），並依此對原告進行績效考核並實施改善計畫 
    ，其績效考核之方法欠缺客觀、公正、可量化之標準，所謂
    「改善計畫期間」亦未給予具體明確之指令、指導，致該績
    效考核評價之整體過程，逸脫合理範圍、流於恣意，而有權
    利濫用之嫌；且被告對於原告工作之調動，除不得違反勞動
    契約之約定外，並應遵守勞動基準法（下稱勞基法）第10條
    之1規定，然被告片面逕對原告降級、減薪，非基於企業經
    營上所必須，而係有不當動機或目的，造成原告薪資、獎金
    及其他勞動條件之不利變動，實與法不合，且侵害原告之工
    作權、財產權甚鉅，爰依勞基法第22條第2項規定提起本件
    訴訟。並聲明：被告應給付原告40萬4603元，及自108年6月
    1日起至清償日止，按年息百分之5計算之利息，並願供擔保
    請准宣告假執行。
二、被告則以：
　㈠原告自87年3月1日起受雇於被告，於104年1月1日起調任至人
    事總務部，於107年擔任協理，職等為M4（b）。又被告現行
    之系爭人事制度於105年導入、107年稍微修正，並依此於每
    年度對員工個人職務能力進行考評，復依員工過去1年之業
    務表現就各考核項目進行評分（含員工自評與直屬主管他評
    ），受考評員工之直屬主管亦會於考評表上給予具體意見及
    建議；又被告另訂有「B評價改善計畫」，即若員工未能達
    成其職務能力之要求，而於前述考評連續2年得到B等評價時
    ，被告將實施為期6個月之改善計畫，改善計畫在具體實施
    上，係先由主管與對象員工面談再度了解該員工表現不佳之
    原因、問題點，從而與對象員工取得共識，制訂出改善方案
    及具體之改善行動計畫，其後於為期6個月之改善計畫期間
    ，主管每月都會與對象員工進行面談以確認其進步狀況，並
    填寫績效改善計畫表，至6個月改善計畫期間屆滿時，主管
    將進行改善結果最終判定，倘若對象員工被判定仍未能因改
    善計畫而達成改善目標，則須給予降1職等處分。
　㈡因原告為M4職等，屬於管理職，而被告對於M4職等之職務能
    力乃要求「對於自己所負責業務領域，能運用專家般的專業
    知識及經驗，來達成部門要求的目標。負擔Team Member的
    人才培育，業務管理的責任，並輔佐部長、副部長」，惟原
    告過去於102年度、103年度之職務表現均未達前開標準，考
    評成績均僅有B等，而於104年7月開始實施改善計畫，最終
    結果雖為合格，然經此過程，原告自應了解自身於職務能力
    上之不足，而應於日後更加努力並保持審慎積極之職務態度
     ，惟原告於105年度、106年度之職務表現復均未達前開標
    準 ，致再度發生連續兩年考評成績B等之狀況，被告再度依
    人事制度規定對原告實施為期6個月（自107年7月至同年12
    月止）之「B評價改善計畫」，於改善計畫實施期間，雖經
    主管每月檢核原告前月份之改善執行結果，並對原告仍未能
    達到職務能力要求之理由具體說明及指導，但原告之職務態
    度仍然消極，職務表現亦未有任何改善，甚至發生原告持10
    5年間工作郵件混充其107年12月工作項目之情形，終致改善
    計畫期間屆滿時，原告之改善結果經判定為「不通過」，被
    告始依據人事制度規定將其調降1職等，為M5（a）第3級，
    並將月薪調降為8萬1568元，然被告考量此降薪幅度過高，
    遂基於善意作個案性調解，將原告每月工資調高至10萬4341
    元。
　㈢另M5職等之夏季獎金（即夏賞）係由「固定獎金」及金額不
    固定之「部門貢獻度獎金」、「組織評價獎金」組成，而原
    告於108年8月領取之夏季獎金，係固定獎金月薪0.6個月、
    部門貢獻度獎金月薪0個月、組織評價獎金月薪0.4個月，合
    計共月薪1個月，故為10萬4341元；至於M5職等之冬季獎金
    （即冬賞）則為固定月薪2.9個月，故原告109年1月領取之
    冬季獎金為30萬2589元，被告並無任何違反勞動契約而短少
    給付獎金之情形。
　㈣被告之系爭人事制度已明文揭示、提供予原告等員工，原告
    復未曾表示異議而長年繼續提供勞務，具有規範兩造間僱傭
    契約內容之效力，被告依據兩造勞動契約內容進行績效考核
     ，並按原告職務表現，做成合法且妥當之考核結果及降職
    處分，與法並無違誤，更體現解僱最後手段性之要求，且原
    告之工資及獎金實係伴隨降職處分所為相應變動，符合兩造
    勞動契約之內容，原告請求為無理由等語置辯。並聲明：㈠
    原告之訴及其假執行之聲請均駁回；㈡如受不利判決願供擔
    保請准宣告免為假執行。
三、本院之判斷：
　㈠原告自87年3月1日起受雇於被告，於104年1月1日前任職在機
    械部，自104年1月1日起調任至人事總務部，於107年擔任協
    理，職等為M4（b），屬管理職，每月工資為11萬5934元；
    嗣被告自108年6月1日起將原告每月工資調降為10萬4341元
    ，原告現仍任職在金屬部；又被告之獎金制度為一年兩次固
    定時間發給，分別於每月1月、8月發給冬季獎金（即冬賞）
    、夏季獎金（即夏賞），被告分別於108年1月、109年1月給
    付原告冬季獎金各為32萬7612元、30萬2589元；兩造於108
    年2月23日就原告遭降薪乙節進行勞資爭議調解，因兩造歧
    見過大而調解不成立等事實，有原告之薪資明細及臺北市政
    府勞動局勞資爭議調解紀錄等件影本附卷可稽，且為兩造所
    不爭執，堪信為真實。
  ㈡原告主張被告依據105年所導入非兩造所約定之系爭人事制度
    對原告進行績效考核並實施改善計畫，片面對原告降級、減
    薪，違反勞基法第10條之1規定等語，然為被告所否認，並
    以前詞置辯。經查：
　⒈被告於105年前即存有人事管理制度，用以規範被告員工之職
    等、報酬、績效評估等相關制度，有被告之人事管理制度可
    考（見本院卷第329頁至第334頁），嗣被告於105年間為明
    確現行之員工職等體系，制定透明之員工報酬制度及職等晉
    升調降標準，遂修改前開人事管理制度為系爭人事制度，明
    確定出晉升調降職等之必要條件，且依職等不同設定每月工
    資，及公開職等月薪表予全體員工，並仍保有績效評估制度
    等節，亦有系爭人事制度資料及月薪表等件可佐（見本院卷
    第129頁至第189頁、第243頁），另原告因於102、103年度
    連續二次績效考核為B等，乃於104年進行「B評價改善計畫
    」並通過乙節，有原告上開年度之個人能力評價及員工績效
    改善計畫表等件影本可稽（見本院卷第193頁至第201頁） 
    ，是系爭人事制度實施前，被告已存有「B評價改善計畫」 
    ，而系爭人事制度乃明確將「B評價改善計畫」納入，做為
    針對未能發揮職務功能期許之員工是否調降職等之措施，堪
    認被告所實施之系爭人事制度亦僅係改善原有之人事管理制
    度，使被告員工之工作條件更加明確、透明化，讓員工得以
    事先進行職涯規劃及預測，並非增加前所未有之新制度無誤
     ，且被告並已將系爭人事制度公開予被告全體員工知悉，
    讓被告員工可得遵循，故系爭人事制度乃屬工作規則之性質
    ，自有拘束兩造之效力。
　⒉又原告因於105、106年度連續二次績效考核為B等，被告遂對
    原告進行為期6個月之「B評價改善計畫」乙節，為兩造所不
    爭執，並經證人即當時之人事總務部副部長李清琪於本院審
    理時證述明確，並有原告之個人能力評價、證人李清琪所書
    之電子郵件及原告之員工績效改善計畫表在卷可憑（見本院
    卷第203頁至第241頁），而105、106年度原告之績效考評乃
    經由原告就各項考評項目自行填寫具體事例自評，再由其直
    屬主管即人事總務部部長赤峰信為初評，最終評價需經過被
    告跨部門綜合評價會議討論，由多位主管（含總經理、副總
    經理）做成最終考評決定，亦有考評當時之人事總務部部長
    赤峰信之書面陳述可佐（見本院卷第587頁、第619頁），且
    原告亦未加以爭執，顯見原告之績效考評乃依據相當程序 
    ，非恣意為之。另被告於107年7月至同年12月間對原告進行
    為期6個月之「B評價改善計畫」，由人事總務部副部長李清
    琪、部長赤峰信執行對原告之改善計畫，就原告待改善之情
    事共同商討原告之具體改善行動，按月評估原告之改善行動
    是否通過，證人李清琪並按月寄發電子郵件予原告，指明原
    告不能通過該月改善計畫之原因及具體事例，並最終由李清
    琪、赤峰信共同評定原告未能通過此次「B評價改善計畫」
    等情，已據證人李清琪於本院審理時證述綦詳，復有前揭證
    人李清琪所書之電子郵件及原告之員工績效改善計畫表可憑
     ，堪認被告對原告有落實執行「B評價改善計畫」，證人李
    清琪並明確指示原告應改善之情形，被告對原告執行「B評
    價改善計畫」實無流於形式或權利濫用之情形。
　⒊被告既依系爭人事制度對原告進行績效考核並實施「B評價改
    善計畫」，且原告於本院審理時亦自承：107年通知伊去參
    與「B評價改善計畫」，伊就直接參與，並未異議等語（ 見
    本院卷第249頁），足見原告對於其105、106年度連續二年
    績效考核為B等，當時並未加以爭執，亦同意參與「B評價改
    善計畫」無誤，嗣後原告雖最終判定無法通過「B評價改善
    計畫」，被告乃依系爭人事制度之約定將原告降級1職等為M
    5（b），被告復依原告之情況為個案調整，將原告之每月工
    資調降為10萬4341元，然因被告所為之降職減薪處分係依據
    系爭人事制度之約定，並無任何恣意或逾越之情狀，為企業
    經營所必需之人事管理行為，具有正當性及合理性，難認被
    告有何基於不當動機、目的而違法變更原告工資之情形 ，
    是原告前揭主張實非有據。
　㈢原告請求給付部分：
　⒈工資差額部分：
　　被告自108年6月1日起至109年6月30日止，已按月給付原告
    每月工資10萬4341元乙節，為兩造所不爭執，且被告對原告
    所為之降職減薪處分既係依據系爭人事制度之約定，屬合法
    有據，已如前述，則原告主張其每月工資應為11萬5934元，
    及被告自108年6月1日起至109年6月30日止積欠其工資差額1
    5萬709元等語實屬無據。
　⒉獎金差額部分：
　⑴被告之獎金制度一年發放二次，分為夏季獎金、冬季獎金，
    支付金額以職等職級所設定之月薪為計算基礎，去乘以係數
     ；又夏季獎金為反映前一年度1年間之成果，係以固定獎金
     、部門貢獻度獎金及組織評價獎金等3部分所組成，其中固
    定獎金部分與組織或員工之成果無關，每一職等有規定之固
    定係數，部門貢獻獎金部分則以個人於期初時設定之目標達
    成度為本，基準點數為每人6點，部門人數乘以基準點數為
    部分總點數，再由部長查定個別員工之績效後予以分配，而
    組織評價獎金部分為各部門對於被告之貢獻度，經總經理評
    價後決定係數，至於被告每年度所發放之冬季獎金係同一職
    等內，被告全體員工以固定係數支付等情，此有系爭人事制
    度資料可參（見本院卷第173頁、第187頁），足見前開夏季
    獎金之發放數額，除固定獎金部分外，其餘部分尚須視每年
    度個人、各部門之目標達成率，及員工個人工作表現等其他
    因素而定，故夏季獎金之發放金額多寡非以勞工是否付出勞
    力為憑據，且數額顯不固定，無勞務對價性及經常性，非屬
    工資甚明。
　⑵另依證人李清琪於本院審理時證稱：被告之獎金發放係以實
    際發給日期之職等職級來計算，被告一直以來都是如此，所
    有員工都知道獎金發放之計算方式等語（見本院卷第611頁 
    ），而被告於108年8月發放夏季獎金及於109年1月發放冬季
    獎金時，原告之職等職級均為M5（b），月薪為10萬4341元 
    ，故被告依據發放獎金時原告之職等職級核發前揭獎金自屬
    有據；又M5職等之夏季獎金中固定獎金部分係數一律固定為
    0.6，冬季獎金之係數一律固定為2.9，是被告就上開獎金僅
    須分別給付原告6萬2605元、30萬2589元，即符合系爭人事
    制度之約定。再被告已按M5職等所定之獎金係數，於108年8
    月給付原告夏季獎金10萬4341元，及於109年1月給付原告冬
    季獎金30萬2589元等情，為兩造所不爭執，故原告以其他年
    度所領取之夏季獎金數額，及其先前任職M4（a）職等職級
    之每月工資數額來主張被告有短付獎金之情事尚非有據。
四、綜上所述，原告依勞基法第22條及兩造間之勞動契約之法律
    關係，請求被告公司給付40萬4603元，及自108年6月1日起
    至清償日止，按年息百分之5計算之利息，為無理由，應予
    駁回。至原告之訴既經駁回，其假執行之聲請亦失所附麗，
    應併予駁回。
五、本件判決之基礎已臻明確，兩造其餘攻擊防禦方法、主張舉
    證，於判決結果不生影響，無逐一審究之必要，末此敘明。
六、訴訟費用裁判之依據：民事訴訟法第78條。
中　　華　　民　　國　　111 　年　　8 　　月　　15　　日
                    勞動法庭  法  官  翁偉玲 
以上正本係照原本作成。
如不服本判決，應於判決送達後20日之不變期間內，向本院提出
上訴狀。如委任律師提起上訴者，應一併繳納上訴審裁判費。
中　　華　　民　　國　　111 　年　　8 　　月　　15　　日
                              書記官　陳信宏